【裁判字號】    97,上訴,3383
【裁判日期】    970729
【裁判案由】    毒品危害防制條例
【裁判全文】
臺灣高等法院刑事判決                97年度上訴字第3383號
上  訴  人
即  被  告  甲○○
上列上訴人因違反毒品危害防制條例案件，不服臺灣板橋地方法
院96年度訴字第3896號，中華民國97年5月20日第一審判決（起
訴案號：臺灣板橋地方法院檢察署96年度毒偵字第5938號、第69
93號），提起上訴，本院判決如下：
    主  文
上訴駁回。
    理  由
一、按不服地方法院之第一審判決而上訴者，應向管轄第二審之
    高等法院為之。上訴書狀應敘述具體理由。上訴書狀未敘述
    上訴理由者，應於上訴期間屆滿後20日內補提理由書於原審
    法院，逾期未補提者，原審法院應定期間先命補正。第二審
    法院認為上訴書狀未敘述理由或上訴有第 362條前段之情形
    者，應以判決駁回之，但其情形可以補正而未經原審法院命
    其補正者，審判長應定期間先命補正。刑事訴訟法第361條
    、第367條，分別定有明文。所謂不服第一審判決之具體理
    由，必係依據卷內既有訴訟資料或提出新事證，指摘或表明
    第一審判決有何採證認事、用法或量刑等足以影響判決本旨
    之不當或違法，而構成應予撤銷之具體事由，始克當之（例
    如：依憑證據法則具體指出所採證據何以不具證據能力，或
    依憑卷證資料，明確指出所為證據證明力之判斷如何違背經
    驗、論理法則）；倘僅泛言原判決認定事實錯誤、違背法令
    、量刑失之過重或輕縱，而未依上揭意旨指出具體事由，或
    形式上雖已指出具體事由，然該事由縱使屬實，亦不足以認
    為原判決有何不當或違法者（例如：對不具有調查必要性之
    證據，法院未依聲請調查亦未說明理由，或援用證據不當，
    但除去該證據仍應為同一事實之認定），皆難謂係具體理由
    ，俾與第二審上訴制度旨在請求第二審法院撤銷、變更第一
    審不當或違法之判決，以實現個案救濟之立法目的相契合，
    並節制濫行上訴（最高法院97年度臺上字第892號判決參照
    ）。是以上訴人之上訴書狀或補提之上訴理由書，雖有敘述
    上訴理由，惟並未具體敘述第一審判決有上述違法、不當情
    形，即與未敘述具體理由無異，其所為上訴，即不符合上訴
    之法定要件。
二、本件上訴人即被告甲○○不服原判決，提起上訴，上訴狀理
    由略以：依論罪處刑，應以後犯之罪所處之刑較前犯之罪所
    處之刑為重，被告於犯本件施用第1級毒品罪後，另於民國9
    6年9月14日因再犯施用第1級毒品罪，經臺灣板橋地方法院
    以96年度訴字第2755號判處有期徒刑10月，同年11月1日確
    定在案。相較於本件原審判決被告先後2次施用第1級毒品罪
    各處有期徒刑1年，合併應執行有期徒刑1年8月，量刑反重
    於被告於本件之後所犯施用第1級毒品罪所處之刑，顯見本
    件原審處刑實為過重。又被告已深感懊悔、徹底覺悟，爰請
    求重新審理，准予被告自新機會，早日服刑完畢重返社會云
    云。
三、本院查：
（一）被告前科如下：於90年8月30日因施用第2級毒品罪，經臺
      灣板橋地方法院以90年度毒聲字第3636號裁定送勒戒處所
      觀察、勒戒後，認有繼續施用毒品傾向，經同法院以90年
      度毒聲字第3909號裁定令入強制處所施以強制戒治，嗣經
      同院以91年度毒聲字第879號裁定停止戒治，所餘戒治期
      間付保護管束，於91年9月26日保護管束期滿，經臺灣板
      橋地方法院檢察署檢察官於91年10月11日以91年度戒毒偵
      字第466號為不起訴處分確定。又於92年7月31日因反毒品
      危害防制條例案件，經臺灣板橋地方法院以92年度毒聲字
      第2416號裁定令入強制處所施以強制戒治，並由臺灣板橋
      地方法院檢察署檢察官提起公訴，強制戒治部分嗣於93年
      1月13日因毒品危害防制條例修正報結，刑案部分則於92
      年12月31日經臺灣板橋地方法院以92年度訴字第2315號判
      處有期徒刑6月，於93年3月15日確定，嗣於93年11月8日
      易科罰金執行完畢，有本院被告前案紀錄表在卷可查。
（二）被告於前案執行完畢後竟仍不知悔改，復基於施用第1級
      毒品海洛因、第2級毒品甲基安非他命之犯意，於96年7月
      6日下午4時許，在臺北縣蘆洲市○○路30巷13號居所，將
      海洛因與甲基安非他命放入玻璃球吸食器內燒烤產生煙霧
      之方式，同時施用第 1級毒品海洛因與第2級毒品甲基安
      非他命1次，嗣於同日晚間11時30分許，在臺北市○○區
      ○○路58巷27號前為警查獲，並扣得其所有內有無法析離
      之微量第2級毒品甲基安非他命殘渣之塑膠袋1個，且經警
      採其尿液送驗結果，發現確呈鴉片類及安非他命類之陽性
      反應。被告另基於施用第1級毒品海洛因及第2級毒品甲基
      安非他命之犯意，於96年7月29日下午3時許，在花蓮縣壽
      豐鄉○○村路內1號，將海洛因與甲基安非他命放入玻璃
      球吸食器內燒烤產生煙霧之方式，同時施用第1級毒品海
      洛因及第2級毒品甲基安非他命1次，嗣於同日晚間9時50
      分許，在上址為警查獲，並扣得其所有供己施用之第1級
      毒品海洛因1包（驗餘毛重0.58公克）、第2級毒品甲基安
      非他命2包（合計驗餘毛重2.386公克）、吸食器1組、玻
      璃球1個、分裝勺2支、放置毒品之鐵盒1個，並經警採其
      尿液送驗結果，發現有鴉片類及安非他命類之陽性反應，
      而查悉上情。被告於原審準備程序對上述事實供承不諱，
      原審合議庭裁定由受命法官獨任以簡式審判程序進行審理
      ，以被告犯毒品危害防制條例第10條第1項之施用第1級毒
      品罪及同條第2項之施用第2級毒品罪，其同時同地將毒品
      海洛因及甲基安非他命混合施用，係1行為觸犯2罪名之想
      像競合犯，依刑法第55條規定，從較重之毒品危害防制條
      例第10條第1項施用第1級毒品罪論處。又被告先後2次施
      用毒品行為，犯意各別，行為各具獨立性，應分論併罰。
      而被告前案受有期徒刑執行完畢後，5年以內故意再犯本
      件有期徒刑之罪，為累犯，應依刑法第47條第1項之規定
      加重其刑，原審並審酌被告前因施用毒品，經觀察、勒戒
      、強制戒治及判處徒刑，仍未能戒斷毒癮，復再度施用足
      以導致人體機能發生依賴性、成癮性及抗藥性等障礙之第
      1級毒品海洛因與第2級毒品甲基安非他命，戕害身心健康
      ，其犯後尚能坦承犯行等一切情事，就2次施用犯行各量
      處被告有期徒刑1年，並定應執行有期徒刑1年8月。原判
      決認事用法尚無不當，量刑亦稱妥適。
（三）至於被告上訴理由所稱論罪處刑，應以後犯之罪所處之刑
      較前犯之罪所處之刑為重，被告於犯本件施用品罪後，另
      再犯施用第1級毒品罪，經臺灣板橋地方法院判處有期徒
      刑10月，本案原審量刑過重乙節。按法官依據法律獨立審
      判，不受任何干涉，憲法第80條定有明文。法官視個案情
      節，審酌刑法第57條所列各款事由，及其他有關刑之酌科
      及加減等一切情事綜合判斷，於法定刑度內論罪量刑，不
      受他案判決所拘束，並非可遽論同一罪名，即應為相同之
      量刑判斷，亦非後犯之罪，量刑必然重於前犯之罪。查被
      告前於95年10月14日，另犯施用第1級毒品罪，於96年9月
      14日經臺灣板橋地方法院以96年度訴字第2755號判處有期
      徒刑10月，減為有期徒刑5月，同年10月12日確定；又於9
      6年9月19日因施用第1級毒品海洛因及第2級毒品甲基安非
      他命罪，經同法院於97年4月21日以96年度訴字第4655號
      判處有期徒刑10月，同年6月10日確定；另於97年3月14日
      因持有第1級毒品海洛因罪，經臺灣臺北地方法院以97年
      度簡字第980號判處有期徒刑4月，同年4月10日確定，現
      在臺灣桃園女子監獄執行中，有本院被告前案紀錄表及判
      決3件在卷可參，足見被告施用毒品成癮，而有從重量刑
      之必要，被告上開所辯，自屬無據。
（四）本件被告於毒品危害防制條例施行後，既曾經接受觀察、
      勒戒與強制戒治，並經法院判處徒刑執行完畢，復犯本件
      施用毒品罪，顯見被告確有施用毒品難以戒斷之習性。被
      告提起上訴，上訴理由僅請求輕判，然未具體指摘原判決
      關於認定事實、適用法律及量刑，有何違法或不當之處。
      依首揭說明，本件上訴不合上訴之法定要件，應予駁回，
      並不經言詞辯論為之。
四、據上論斷，應依刑事訴訟法第367條前段、第372條，判決如
    主文。
中    華    民    國    97    年    7     月    29    日
            刑事第十三庭  審判長法  官  曾德水
                                法  官  林婷立
                                法  官  談  虎
以上正本證明與原本無異。
如不服本判決，應於收受送達後十日內向本院提出上訴書狀，其
未敘述上訴之理由者並得於提起上訴後十日內向本院補提理由書
（均須按他造當事人之人數附繕本）。
                                書記官  黃家麟
中    華    民    國    97    年    7     月    29    日
附錄：本案論罪科刑法條全文
毒品危害防制條例第10條
施用第1級毒品者，處6月以上5年以下有期徒刑。
施用第2級毒品者，處3年以下有期徒刑。


司法院資訊處製作；財團法人民間司法改革基金會備份。
